臺灣高雄地方法院刑事判決　　　　　　　 96年度易字第576號
公　訴　人　臺灣高雄地方法院檢察署檢察官
被　　　告　丁○○
　　　　　　（原名黃雅玲）
上列被告因詐欺等案件，經檢察官提起公訴（95年度偵字第2600
2 號、95年度偵緝字第3822號），及移送併案審理（96年度偵字
第1971號），本院改依簡式審判程序審理，判決如下：
    主  文
丁○○幫助意圖為自己不法之所有，以恐嚇使人將本人之物交付
，累犯，處有期徒刑肆月，如易科罰金，以銀元佰元即新臺幣
玖佰元折算壹日；又幫助意圖為自己不法之所有，以詐術使人將
本人之物交付，累犯，處有期徒刑月，如易科罰金，以新臺幣
壹仟元折算壹日。應執行有期徒刑伍月，如易科罰金，以銀元
佰元即新臺幣玖佰元折算壹日。
    事  實
一、丁○○前於民國94年間，因違反毒品危害防制條例案件，經
    本院以94年度簡字第4201號判處有期徒刑5 月確定，甫於94
    年10月27日易科罰金執行完畢。詎仍不知警惕，已預見提供
    本人金融帳戶之存摺、提款卡、密碼、手機門號予陌生人士
    使用，常與財產犯罪密切相關，可能被犯罪集團利用以遂行
    渠等恐嚇取財或詐欺犯罪以及隱匿掩飾渠等犯罪所得財物或
    財產上利益之目的，竟因缺錢花用，基於容任所提供之帳戶
    、手機門號等資料可能被實施詐欺、恐嚇取財等犯罪之不確
    定幫助故意，分別於：
（一）95年5 月間某日，依報紙廣告與某真實姓名、年籍不詳，
      綽號「小陳」之成年男子聯絡後，由「小陳」偕同申辦門
      號0000000000之手機預付卡門號，再以新臺幣（下同）20
      0 元之代價，將該門號出售予「小陳」，供其所屬之犯罪
      集團使用。該集團成員乃意圖為自己不法之所有，於同年
      6 月23日上網與丙○○聊天並約定援交，而以王玟諠申辦
      之上開門號作為聯絡電話，旋有不詳男子來電指示丙○○
      匯款。嗣因丙○○匯款未成，復有不詳男子來電恫嚇丙○○稱：伊用亂渠等網路線，如不賠償將對伊家人不利等語
      ，致丙○○心生畏懼，先後匯款20,000元、7,000 元至林
      錦川（另案偵辦）所有之中國信託商業銀行南京東路分行
      帳號0000000000000000號帳戶，旋遭提領殆盡。
（二）95年6 月間某日，復依報紙廣告與另名真實姓名年籍均不
      詳，綽號「小張」之成年男子聯絡，在高雄市○○路，將
      其所申辦之合作金庫商業銀行五甲分行（下稱合庫五甲分
      行，帳號000-00 00000000000號金融帳戶，以2 、3 千元
      之價格，出售予該名男子，並交付上開帳戶之存摺、提款
      卡、印章及身分證影本，供作該男子所屬之詐欺集團使用
      。而該集團成員乃意圖為自己不法之所有，先於同年7 月
      4 日凌晨2 時11分，以奇摩帳號gmigu1011@yahoo.com.tw
      登錄，在奇摩拍賣網站佯稱欲拍賣MP3 商品，並提供
      0000000000號（外勞卡）行動電話及丁○○申辦之上開合
      庫五甲分行帳號作為聯絡電話及匯款帳戶。嗣因甲○○於
      同年月5 日下午3 時許，上網瀏覽拍賣網站，見有上開商
      品，遂陷於錯誤，而以3,170 元代價標得上開MP3 商品，
      並依指示於同日晚間8 時許匯款3,290 元（含運費120 元
      ）至丁○○所有上開合庫五甲分行帳戶，嗣因甲○○始終
      無法聯絡賣家，始悉受騙。
二、案經臺北縣政府警察局淡水分局報請暨彰化縣警察局溪湖分
    局報請臺灣彰化地方法院檢察署檢察官呈請臺灣高等法院檢
    察署檢察長令轉臺灣高雄地方法院檢察署檢察官偵查起訴。
    理  由
一、本案被告丁○○所犯係死刑、無期徒刑、最輕本刑為3 年以
    上有期徒刑以外之罪，其於準備程序就前揭被訴事實為有罪
    之陳述，經受命法官告知簡式審判程序之旨，並聽取其與公
    訴人之意見後，本院認無不得或不宜改依簡式審判程序進行
    之情事，依刑事訴訟法第273 條之1 第項、第284 條之1 規
    定，裁定本案由受命法官獨任進行簡式審判程序，合先敘明
    。
二、上揭犯罪事實，業據被告於本院審理時供認不諱，核與證人
    林儀豐、甲○○、林錦川、丙○○於警詢時、證人丙○○於
    偵訊時陳述之情節相符，復有中國信託客戶交易明細表、通
    聯調閱查詢單、中國信託商業銀行95年7 月21日中信銀集作
    000000000000函、帳戶歷史交易查詢、郵政儲金匯業局存簿
    劃撥儲金自動櫃員機儲戶交易明細表、合庫五甲分行95年7
    月14日合金甲存字第0950004104號函及所附被告之新開戶建
    檔登錄單、當月份交易資料查詢單及身分證件影本、奇摩帳
    號gmigu1011 查詢暨網路ＩＰ使用者資料、查詢功能-IP/AS
    N 查詢單、中華電信數據通信分公司中區客服中心回覆單、
    通聯調閱查詢單、外僑口卡列印、外勞居留資料查詢、淡水
    分局偵辦被害人甲○○網路詐騙案調閱ATM 提領人畫面各1
    份、雅虎奇摩拍賣網站網頁內容印頁5 張、中華電信股份有
    限公司數據通訊分公司95年10月31日函及所附之網路使用者
    相關資料、中華電信數據通訊分公司南區客服中心回覆單各
    1 份在卷可資佐證，足徵被告任意性之自白與事實相符，應
    堪採信。本案事證已臻明確，被告犯行，堪以認定，應依法
    論科。
三、新舊法比較：
（一）查被告為事實一（一）所示行為後，刑法業於94年2 月2
      日經總統以華總一義字第09400014901 號令修正公布，並
      於95年7 月1 日施行，刑法施行法第1 條之1 亦於95年6
      月14日經總統以華總一義字第09500085181 號令公布施行
      ，參酌最高法院95年5 月23日刑事庭第8 次會議決議，修
      正後刑法第2 條第1 項之規定，係規範行為後法律變更所
      生新舊法律比較適用之準據法，於修正後刑法施行後，應
      適用修正後刑法第2 條第1 項之規定，為「從舊從輕」之
      比較。另於比較時應就罪刑有關之共犯、未遂犯、想像競
      合犯、牽連犯、連續犯、結合犯，以及累犯加重、自首減
      輕暨其他法定加減原因（如身分加減）與加減比例等一切
      情形，本於統一性及整體性原則，綜其全部罪刑之結果而
      為比較。本院審酌：
   1、修正後刑法第33條第5 款規定「罰金：新臺幣一千元以上
      ，以百元計算之。」與修正前刑法第33條第5 款規定「罰
      金：一元以上。」不同，經比較新舊法結果，以被告行為
      時之舊法較為有利於被告。
   2、新修正刑法第47條關於累犯之規定，增加犯罪行為人之再
      犯係出於「故意」者，始有累犯加重之適用。本案被告再
      犯本案事實一（一）所示行為之罪，係出於故意，無論依
      修正前或修正後之刑法第47條規定（修正後係刑法第47條
      第1 項），均構成累犯，依新修正之刑法第2 條第1 項前
      段之規定，就被告所為事實一（一）部分犯行，適用行為
      時之修正前刑法第47條規定論處。
   3、綜合上述修正前、後之比較，自應適用被告行為時之法律
      ，即修正前刑法之相關規定，予以論處。
（二）刑法施行法雖亦於95年6 月14日修正增訂第1 條之1 （有
      關罰金刑之貨幣單位及最高數額），並自95年7 月1 日起
      施行，亦即，在該條文增訂之前，刑法分則編有關罰金之
      貨幣單位係銀元（銀元與新臺幣之折算比例為一比三），
      且依刑法分則編應處罰金者，應適用罰金罰鍰提高標準條
      例第1 條、第5 條規定，就72年6 月26日前修正之刑法條
      文，罰金數額提高2 至10倍，其後修正者則不提高倍數；
      而修正刑法施行後，因刑法第33條第5 款所定罰金之貨幣
      單位，經修正為新臺幣後，刑法分則各罪所定罰金之貨幣
      單位亦應配合修正為新臺幣，為使刑法分則編各罪所定罰
      金之最高數額與刑法修正前趨於一致，乃增訂刑法施行法
      第1 條之1 ：「中華民國94年1 月7 日刑法修正施行後，
      刑法分則編所定罰金之貨幣單位為新臺幣。94年1 月7 日
      刑法修正時，刑法分則編未修正之條文定有罰金者，自94
      年1 月7 日刑法修正施行後，就其所定數額提高為30倍。
      但72年6 月26日至94年1 月7 日新增或修正之條文，就其
      所定數額提高為3 倍」，是以，自95年7 月1 日起，刑法
      分則編所定罰金之貨幣單位，由原來之銀元改為新臺幣，
      且於94年1 月7 日刑法修正時（94年1 月7 日係立法院三
      讀通過之日期），刑法分則編未修正之條文定有罰金者，
      復未於72年6 月26日至94年1 月7 日修正或新增，自95年
      7 月1 日起，有關罰金之數額提高為30倍。本案被告所犯
      刑法第346 條第1 項之罪，有罰金刑之處罰，且該條文於
      94年1 月7 日刑法修正時未經修正，亦未於72年6 月20日
      至94年1 月7 日間修正過，依增訂刑法施行法第1 條之1
      規定，其罰金以新臺幣為單位，數額應提高30倍。此與修
      正前之罰金以銀元為單位，適用罰金罰鍰提高標準條例第
      1 條規定，應提高10倍，再經折算為新臺幣（銀元與新臺
      幣之折算比例為一比三），換算結果，亦為30倍。是以，
      刑法施行法第1 條之1 施行後，罰金刑貨幣單位雖有「銀
      元」、「新臺幣」之更異，惟適用結果之罰金額度則無二
      致，就罰金法定刑提高之「刑罰權規範內容」並無利或不
      利變更，自不生新舊法之比較問題，惟應適用具特別法及
      準據法（刑法施行法第1 條之1 第1 項具有準據法性質）
      之刑法施行法第1 條之1 規定（據上論斷併引刑法施行法
      第1 條之1 第1 項、第2 項前段）（參照臺灣高等法院暨
      所屬法院95年法律座談會刑事類提案第16、19號法律問題
      ），併此指明。
（三）另本案被告為事實一（一）所示犯行時之刑法第30條第1
      項、第2 項分別規定：「幫助他人犯罪者，為從犯。雖他
      人不知幫助之情者，亦同」、「從犯之處罰，得按正犯之
      刑減輕之」，而95年7 月1 日修正公布施行之刑法第30條
      第1 項、第2 項則規定：「幫助他人實行犯罪行為者，為
      幫助犯。雖他人不知幫助之情者，亦同。」、「幫助犯之
      處罰，得按正犯之刑減輕之」，比較修正前後之幫助犯規
      定，僅係文字的調整，不生新舊法比較之問題，爰逕依修
      正後刑法第30條規定減輕其刑，附此敘明。
四、再按恐嚇罪質，非不含有詐欺性，其與詐欺罪之區別，係在
    行為人對於被害人所用之手段，僅使其陷於錯誤者，為詐欺
    ，使發生畏懼心者，為恐嚇（最高法院30上字第668 號判例
    意旨參照）。查本案事實一（一）所示之犯罪集團份子對被
    害人丙○○恫稱：如不賠償將對伊家人不利等語，客觀上顯
    係以加害他人親友身體、自由之事，致他人心生畏懼，被迫
    匯款，其確實亦致被害人丙○○心生畏懼，是本案事實一（
    一）所示之犯罪集團份子應係成立恐嚇取財罪，而非詐欺取
    財罪。次按刑法上之幫助犯，係對於犯罪與正犯有共同之認
    識，而以幫助之意思，對於正犯資以助力，而未參與實施犯
    罪之行為者而言（最高法院75年度臺上字第1509號、84年度
    臺上字第5998號、88年度臺上字第1270號判決參照）。是以
    ，如未參與實施犯罪構成要件之行為，且係出於幫助之意思
    提供助力，即屬幫助犯，而非共同正犯。本案被告單純提供
    門號及金融機構帳戶資料之行為，分別對於該不詳人士遂行
    恐嚇取財、詐欺取財犯行資以助力，參照前述說明，自應論
    以幫助犯，而非共同正犯。是核被告所為，係犯刑法第30條
    第1 項前段、第346 第1 項幫助恐嚇取財罪、刑法第30條第
    1 項、刑法第339 條第1 項之幫助詐欺取財罪。又被告係幫
    助他人犯前開罪名，爰依刑法第30條第2 項之規定，按正犯
    之刑減輕之。又被告先後2 次出售門號及帳戶予他人之行為
    ，犯意個別，行為互殊，應予分論併罰。另被告前於94年間
    ，因違反毒品危害防制條例案件，經本院以94年度簡字第42
    01號判處有期徒刑5 月確定，甫於94年10月27日易科罰金執
    行完畢，此有臺灣高等法院被告前案紀錄表1 份在卷可參，
    其於有期徒刑執行完畢後5 年內，再故意犯本案有期徒刑以
    上之罪，為累犯，應就事實一（一）部分，依修正前刑法第
    47條規定，就事實一（二）部分，依刑法第47條第1 項規定
    加重其刑，並均依法先加後減。爰審酌被告恣意將門號及帳
    戶交由不詳人士使用，危害社會治安及金融交易安全，徒增
    被害人尋求救濟之困難，使犯罪追查趨於複雜，本應嚴懲。
    惟念其犯後坦承犯行，態度尚可，及被害人損失金額尚非至
    鉅等一切情狀，分別量處如主文所示之刑。又就被告所為事
    實一（一）所示犯行部分，上開刑法修正後，刑法第41 條
    第1 項前段有關易科罰金折算標準之規定為：「犯最重本刑
    為五年以下有期徒刑以下之刑之罪，而受六個月以下有期徒
    刑或拘役之宣告者，得以新臺幣一千元、二千元或三千元折
    算一日，易科罰金。」，而修正前同條項就易科罰金之折算
    標準係規定：「得以一元以上三元以下折算一日，易科罰金
    」，再依修正前罰金罰鍰提高標準條例第2 條（現已刪除）
    之規定，就其原定數額提高為一百倍折算一日，即係以銀元
    一百元、二百元、三百元折算一日，折算為新臺幣幣值後，
    則為以新臺幣三百元、六百元、九百元折算一日。是比較修
    正前後之易科罰金折算標準，自以行為時即修正前之規定，
    較有利於被告，依刑法第2 條第1 項前段，就被告此部分犯
    行，即應適用修正前刑法第41條第1 項前段及修正前罰金罰
    鍰提高標準條例第2 條等規定，定其易科罰金之折算標準。
    另就事實一（二）所示犯行部分，審酌本案犯罪情節，及被
    告係高職畢業，業電子工、家境小康等情狀，依刑現行法第
    41條第1 項前段規定，諭知如易科罰金以新臺幣1,000 元折
    算1 日之折算標準。另按數罪併罰，有二裁判以上者，依刑
    法第51條規定，定其應執行刑，刑法第53條定有明文；又於
    裁判確定前犯數罪，其中一罪在新法施行前者，亦應刑法第
    2 條第1 項規定適用最有利於行為人之法律，最高法院95年
    度第8 次刑事庭會議決議意旨可資參照。經查：本案被告於
    裁判確定前犯數罪，其中一罪係在95年7 月1 日之前犯之，
    而修正前刑法第51條第5 款規定：「宣告多數有期徒刑者，
    於各刑中之最長期以上，各刑合併之刑期以下，定其刑期。
    但不得逾20年。」，修正後刑法第51條第5 款則規定：「宣
    告多數有期徒刑者，於各刑中之最長期以上，各刑合併之刑
    期以下，定其刑期。但不得逾30年。」，經比較結果，修正
    後刑法並非較有利於被告，是依刑法第2 條第1 項前段之規
    定，本案應依修正前刑法之規定，定其應執行之刑。爰依修
    正前刑法第51條第5 款規定，定其應執行刑，並就最有利於
    被告之修正前刑法第41條前段規定，為易科罰金折算標準之
    諭知（最高法院84年臺非字第452 號判決意旨參照）。
五、退併辦部分：
（一）併辦意旨略以：被告丁○○明知提供本人金融帳戶之存摺
      、提款卡及密碼等予陌生人士使用，常與財產犯罪密切相
      關，可能被犯罪集團利用以遂行渠等詐欺犯罪以及隱匿掩
      飾渠等犯罪所得財物或財產上利益之目的，竟因缺錢花用
      ，基於容任所提供之帳戶資料可能被實施詐欺犯罪之不確
      定故意，於95年6 月間某日，在高雄市○○路某處，將其
      所有之合庫商業銀行五甲分行帳號0000000000 000號帳戶
      ，以1,000 元代價，販賣予在報紙上刊登廣告之年籍姓名
      不詳之人及其所屬之詐欺集團成員使用，以幫助詐欺集團
      成員從事以詐欺取財之犯行。而該集團成員於同年7 月3
      日起至7 月10日止，在不詳地點，冒用李天賜所申請之奇
      摩帳號lts4958 登錄，在奇摩拍買網站佯稱欲拍賣MP3 數
      位隨身聽商品，並提供上開王玟諠之合庫五甲分行帳號作
      為匯款帳戶，致使不詳姓名年籍之被害人陷於錯誤，依指
      示匯款。嗣經買家撥打李天賜電話質問，始循線查知上情
      。因認被告丁○○此部份所為，係犯刑法第30條第1 項、
      第339 條第1 項之幫助詐欺取財罪嫌。
（二）按犯罪事實應依證據認定之，無證據不得認定犯罪事實；
      又不能證明被告犯罪者，應諭知無罪之判決，刑事訴訟法
      第15 4條第2 項、第301 條第1 項分別定有明文。又刑事
      訴訟法上所謂認定犯罪事實之證據，係指足以認定被告確
      有犯罪行為之積極證據而言，該項證據自須適合於被告犯
      罪事實之認定，始得採為斷罪資料。如未能發現相當證據
      ，或證據不足以證明，自不能以推測或擬制之方法，以為
      裁判之基礎。又刑事訴訟上證明之資料，無論其為直接或
      間接證據，均須達於通常一般之人均不致有所懷疑，而得
      確信其為真實之程度，始得據為有罪之認定，若其關於被
      告是否犯罪之證明未能達此程度，而有合理性懷疑之存在
      ，致使無從形成有罪之確信，根據「罪證有疑，利於被告
      」之證據法則，即不得遽為不利被告之認定（最高法院著
      有29年度上字第3105號、40年臺上字第86號、76年臺上字
      第4986號判例意旨可資參照）。又檢察官對於起訴之犯罪
      事實，應負提出證據及說服之實質舉證責任，倘其所提出
      之證據，不足為被告有罪之積極證明，或其指出證明之方
      法，無從說服法院以形成被告有罪之心證，基於無罪推定
      之原則，自應為被告無罪判決之諭知（最高法院92年臺上
      字第128 號判例意旨參照）。另刑法上之幫助犯，以正犯
      已經犯罪為構成要件，故幫助犯無獨立性，如無他人犯罪
      行為之存在，幫助犯即無由成立（最高法院60年臺上字第
      2159號判例意旨參照）。
（三）檢察官認被告涉有前揭犯罪，係以被告丁○○於偵查中之
      供述、被害人李天賜於警詢中之指述、雅虎奇摩拍賣網站
      網頁內容列印4 張、雅虎奇摩電子信箱內容列印7 張、合
      庫五甲分行95年8 月16日合金甲存字第0950004888號函暨
      附件5 張、中國信託商業銀行股份有限公司96年4 月2 日
      中信銀集作字第96502636號函、臺灣土地銀古亭分行96年
      4 月13日亭存字第0960001446號函暨帳戶基本資料查詢、
      第一商業銀行彰化分行96年4 月3 日（96）一彰字第75號
      函暨存款人完整基本資料、臺灣郵政股份有限公司96年4
      月11日儲字第0960710825號函為其主要論據。
（四）經查：
   1、合庫五甲分行帳號000-0000000000000 號帳戶係被告所申
      辦，並於95年6 月間交予某真實姓名年籍不詳之成年男子
      使用等情，已如前述。又上開帳戶確分別於95年7 月3 日
      ，經人匯入500 元；同年月6 日，經匯入2,770 元、2,19
      0 元、2,370 元、1,280 元乙情，亦有中國信託商業銀行
      股份有限公司96年4 月2 日中信銀集作字第96502636號函
      、臺灣土地銀古亭分行96年4 月13日亭存字第0960001446
      號函暨帳戶基本資料查詢、第一商業銀行彰化分行96年4
      月3 日（96）一彰字第75號函暨存款人完整基本資料、臺
      灣郵政股份有限公司96年4 月11日儲字第0960710825號函
      附卷足參，應堪信為真實。
   2、然查，匯款原因所在多有，或為借貸，或為繳付價金，或
      為洗錢，甚或為詐騙集團成員間確認該帳戶確可使用之方
      法。查檢察官對於併案之犯罪事實，並未具體指稱此部份
      犯罪集團即正犯施行詐術之時間、地點及被害人，本案並
      無證據顯示上開匯款係因被害人經詐欺集團成員施以詐術
      後而將款項匯入被告所有上開帳戶之情形，依前揭說明，
      本案該部分既無證據證明有正犯犯罪行為之存在，即無由
      成立幫助犯。從而併案事實與本案即不生實質上一罪關係
      ，自無從併案審理，應退由檢察官另為適當之處理，併予
      敘明。
據上論斷，應依刑事訴訟法第273 條之1 第1 項、第284 條之1
、第299 條第1 項前段，刑法第2 條第1 項前段、第339 條第1
項、第346 條第1 項、第47條第1 項、第30條第2 項、第41 條
第1 項前段、修正前刑法第47條、第41條第1 項前段、第2 項、
第51條第5 款，刑法施刑法第1 條之1 ，修正前罰金罰鍰提高標
準條例第2 條，判決如主文。
本案經檢察官乙○○到庭執行職務。
中　　華　　民　　國　　96　　年　　5 　　月　　14　　日
                  刑事第九庭    法　官  謝梨敏
以上正本證明與原本無異。
如不服本判決，應於判決送達後10日內，向本院提出上訴狀。
                                書記官  林志衡
中　　華　　民　　國　　96　　年　　5 　　月　　14　　日
附錄本案論罪科刑法條全文：
中華民國刑法第339條
意圖為自己或第三人不法之所有，以詐術使人將本人或第三人之
物交付者，處5 年以下有期徒刑、拘役或科或併科1 千元以下罰
金。
以前項方法得財產上不法之利益或使第三人得之者，亦同。
前二項之未遂犯罰之。
中華民國刑法第346條
意圖為自己或第三人不法之所有，以恐嚇使人將本人或第三人之
物交付者，處6 月以上5 年以下有期徒刑，得併科1 千元以下罰
金。
以前項方法得財產上不法之利益，或使第三人得之者，亦同。
前二項之未遂犯罰之。
